【裁判字號】    92,聲判,102
【裁判日期】    921229
【裁判案由】    聲請交付審判
【裁判全文】
臺灣臺中地方法院刑事裁定                        九十二年度聲判字第一０二號
    聲  請  人
    即  告訴人  甲○○
    告訴代理人  朱元宏  律師
    被      告  乙○○
右列聲請人因告訴被告乙○○涉嫌妨害自由案件，不服臺灣高等法院臺中分院檢察署
檢察長駁回再議之處分（九十二年度上聲議字第一四三七號），聲請交付審判，本院
裁定如左：
    主  文
聲請駁回。
    理  由
一、本件聲請交付審判意旨略以：聲請人甲○○雖曾至警局應訊，然檢察官偵查中被
    告乙○○、證人黃靖賢、白岳弘之供述與聲請人甲○○之指述已顯有差異時，基
    於發現真實起見，應使聲請人有到庭澄清之機會，詎檢察官於尚未聽取聲請人甲
    ○○敘說實情下，檢察官遽為不起訴處分，另聲請人甲○○深感不平；又證人黃
    靖賢事實上與被告乙○○為熟識十多年之朋友，證人黃靖賢前往開庭作證前，被
    告乙○○深怕證人黃靖賢供出實情，甚至親自接送證人黃靖賢出庭，並要求其不
    得為不利於被告之供述，深怕證人黃靖賢供出實情，將得罪被告乙○○一夥人，
    於身家安全均陷於恐懼之情形下，不得已為有利於被告乙○○之供述；再者，證
    人黃靖賢與聲請人甲○○事實上並不熟識，反倒是證人黃靖賢與被告乙○○為認
    識十多年之朋友，甚而證人白岳弘亦為被告乙○○公司之會計，檢察官僅以其二
    人偏袒被告乙○○之證言遽為不起訴處分，為此爰依刑事訴訟法第二百五十八條
    之一之規定，聲請交付審判云云。
二、按告訴人不服上級法院檢察署檢察長或檢察總長認再議為無理由而駁回之處分者
    ，得於接受處分書後十日內委任律師提出理由狀，向該管第一審法院聲請交付審
    判；法院認為交付審判之聲請不合法或無理由者，應駁回之，刑事訴訟法第二百
    五十八條之一、第二百五十八條之三第二項前段分別定有明文。
三、聲請人即告訴人甲○○以被告乙○○涉嫌妨害自由案件，於民國九十二年六月二
    十七日向臺中縣警察局清水分局提出告訴，經臺灣臺中地方法院檢察署檢察官於
    九十二年十月二十一日以九十二年度偵字第一四三二九號為不起訴處分後，經告
    訴人甲○○不服，聲請再議，亦經臺灣高等法院臺中分院檢察署於九十二年十一
    月二十七日以九十二年度上聲議字第一四三七號認為再議為無理由而駁回再議之
    聲請等情，業經本院調閱臺灣臺中地方法院檢察署九十二年度偵字第一四三二九
    號偵查卷宗及臺灣高等法院臺中分院檢察署九十二年度上聲議字第一四三七號偵
    查卷宗屬實。
四、經查：
    （一）按刑事訴訟法於九十一年二月八日經修正公布，新增第二百五十八條之一
          關於交付審判之規定，此乃對於「檢察官不起訴或緩起訴裁量權」制衡之
          一種外部監督機制，此時，法院僅在就檢察官所為不起訴或緩起訴之處分
          是否正確加以審查，以防止檢察機關濫權，依此立法精神，法院就聲請交
          付審判案件之審查，所謂「得為必要之調查」，其調查證據之範圍，自應
          以偵查中曾顯現之證據為限，不可就告訴人新提出之證據再為調查，亦不
          可蒐集偵查卷以外之證據。又依新修正刑事訴訟法第二百六十條對於不起
          訴處分已確定或緩起訴處分期滿未經撤銷者得再行起訴之規定，其立法理
          由說明，本條所謂不起訴處分已確定者，係包括「聲請法院交付審判復經
          駁回者」之情形在內，則法院就聲請交付審判案件之審查，所謂「得為必
          要之調查」，其調查證據範圍，自更應以偵查中曾顯現之證據為限，不得
          就告訴人新提出之證據再為調查，亦不可蒐集偵查卷以外之證據，否則，
          將與刑事訴訟法第二百六十條之再行起訴規定，混淆不清，合先敘明。
    （二）本件聲請人指摘駁回再議聲請之處分書不當者，主要係以承辦檢察官未經
          再行傳喚告訴人甲○○到庭說明，即採信證人黃靖賢、白岳弘之證述內容
          為據。惟證人黃靖賢、白岳弘於偵查中到庭作證之時，業經於供前具結，
          負有據實陳述之義務，對於證述之內容若有不實，即須承擔偽證罪之處罰
          ，告訴人甲○○並未提出任何相關事證，空言指摘證人黃靖賢、白岳弘之
          證詞有偏頗之虞，即難予採信；又本案之承辦檢察官於九十二年十月十七
          日傳喚告訴人甲○○到庭作證，告訴人甲○○無故未按時到庭作證，承辦
          檢察官經訊問到庭證人黃靖賢、白岳弘之結果，認為依據現有事證，被告
          乙○○涉嫌妨害自由之罪嫌不足，而於九十二年十月二十一日為不起訴處
          分，告訴人甲○○卻於九十二年十月二十三日具狀表示開庭當日發現有行
          蹤可疑之人不敢入庭應訊，縱認告訴人甲○○所述屬實，告訴人甲○○於
          開庭之日，大可向法警尋求協助，或透過法警向檢察官陳報上情，而非無
          故不到庭說明，遲至檢察官做成不起訴處分始陳稱不敢到庭應訊，請求單
          獨傳訊；再者，告訴人甲○○於本案中係屬被害人之角色，本案亦無法逕
          以被害人之唯一指述，據以認定被告乙○○之妨害自由犯行，告訴人王炳
          緯既未能提出相關佐證，自難期其指述而為不利於被告乙○○之唯一事證
          ，是以，告訴人甲○○既未能提出具體事證，明確指陳證人黃靖賢、白岳
          弘之證述內容有何偏頗不實之處，尚難憑其空言指述及無故不到庭應訊再
          事後聲請單獨傳訊之行為，據以推認被告乙○○有何妨害自由之犯嫌。綜
          上所述，臺灣臺中地方法院檢察署檢察官及臺灣高等法院臺中分院檢察署
          檢察官對於聲請人即告訴人甲○○指摘被告乙○○涉嫌妨害自由之事實，
          業經為必要之調查及蒐證，原處分書所為之事實認定，並無明顯悖於經驗
          法則或論理法則之處，本院認原處分書以被告乙○○並無告訴人甲○○所
          指妨礙自由之犯行，洵屬有據，並無違誤之處，是以，本件聲請人甲○○
          所為交付審判之聲請，為無理由，應予駁回。
五、依刑事訴訟法第二百五十八條之三第二項前段，裁定如主文。
中      華      民      國      九十二    年    十二    月    二十九    日
                                臺灣臺中地方法院刑事第五庭
                                    審判長法  官  梁堯銘
                                          法  官  劉麗瑛
                                          法  官  巫淑芳
右正本證明與原本無異。
不得抗告。
                                          書記官
中      華      民      國      九十二    年    十二    月    二十九    日


司法院資訊處製作；財團法人民間司法改革基金會備份。
